臺灣高等法院刑事判決
110年度原上易字第25號
上  訴  人  臺灣桃園地方檢察署檢察官
被      告  張品榛


選任辯護人  鄭三川律師(法扶律師)
上列上訴人因被告詐欺案件，不服臺灣桃園地方法院109年度原
易字第91號，中華民國110年2月8日第一審判決（起訴案號：臺
灣桃園地方檢察署109年度偵字第12551號），提起上訴，本院判
決如下：
    主  文
原判決撤銷。
張品榛幫助犯洗錢防制法第十四條第一項之洗錢罪，處有期徒刑
貳月，併科罰金新臺幣壹萬元，罰金如易服勞役，以新臺幣壹仟
元折算壹日。緩刑參年，並應依如附表所示之方式履行損害賠償
義務。
    犯罪事實
一、張品榛依一般社會生活之通常經驗均可知申請金融帳戶使用
    係輕而易舉之事，一般人無故取得別人金融帳戶使用之行徑
    常與不法財產犯罪密切相關，而可預見不自行申辦帳戶使用
    反而收集別人帳戶資料者，通常係為遂行不法所有意圖詐騙
    他人，供取得金錢所用，並藉此逃避追查，倘提供帳戶予他
    人使用，可能幫助犯罪份子作為不法收取及提領款項之用，
    而遮斷資金流動軌跡以掩飾隱匿不法犯罪所得去向，仍容任
    該結果發生，基於幫助詐欺取財及幫助洗錢之不確定故意，
    於民國109年2月初某日，在新北市汐止區某統一便利超商，
    將其所申辦之中華郵政股份有限公司復興郵局帳號00000000
    000000號帳戶（下稱郵局帳戶）之存摺、提款卡及密碼，以
    交貨便寄送方式，提供予真實姓名年籍不詳詐騙集團人員使
    用。嗣該詐騙集團人員取得該帳戶之存摺、提款卡及密碼後
    ，即與其所屬詐欺集團成員，共同意圖為自己不法之所有，
    基於詐欺取財及洗錢之犯意聯絡，於109年2月26日下午2時
    許，撥打電話予周王麗華，佯稱係水餃店老闆要借錢云云，
    致周王麗華陷於錯誤，於同日下午2時43分許，至新北市林
    口區林口國宅郵局，依指示匯款新臺幣（下同）15萬元至張
    品榛郵局帳戶內，旋遭詐欺集團成員提領一空，以此方式掩
    飾、隱匿犯罪所得去向。嗣經周王麗華發現有異而報警處理
    ，始循線查悉上情。
二、案經周王麗華訴由桃園市政府警察局大溪分局報告臺灣桃園
    地方檢察署檢察官偵查起訴。
    理  由
壹、程序部分
一、按被告以外之人（包括證人、鑑定人、告訴人、被害人及共
    同被告等）於審判外之陳述雖不符刑事訴訟法第159 條之1
    至之4等4條之規定，而經當事人於審判程序同意作為證據，
    法院審酌該言詞陳述或書面陳述作成時之情況，認為適當者
    ，亦得為證據（第1項）。當事人、代理人或辯護人於法院
    調查證據時，知有第159條第1項不得為證據之情形，而未於
    言詞辯論終結前聲明異議者，視為有前項之同意，刑事訴訟
    法第159條之5定有明文。立法意旨在於傳聞證據未經當事人
    之反對詰問予以核實，原則上先予排除。惟若當事人已放棄
    反對詰問權，於審判程序中表明同意該等傳聞證據可作為證
    據；或於言詞辯論終結前未聲明異議，基於尊重當事人對傳
    聞證據之處分權，及證據資料愈豐富，愈有助於真實發見之
    理念，且強化言詞辯論主義，使訴訟程序得以順暢進行，上
    開傳聞證據亦均具有證據能力。經查，本院以下所引用被告
    以外之人於審判外之陳述，檢察官、被告張品榛及辯護人於
    審判期日就本院提示之前揭證據方法於言詞辯論終結前，均
    未爭執有刑事訴訟法第159條第1項不得為證據之情形（本院
    卷第59至60頁），本院審酌各該證據資料製作時之情況，亦
    無違法不當或證明力明顯過低之瑕疵，以之作為證據應屬適
    當，依刑事訴訟法第159 條之5 規定，認該等證據均具證據
    能力。
二、本判決所引用之非供述證據部分，與本案均有關聯性，復無
    證據證明係實施刑事訴訟程序之公務員以不法方式所取得，
    亦無刑事訴訟法第159條之4顯有不可信之情況與不得作為證
    據之情形，且經本院於審理期日依法進行證據之調查、辯論
    ，依刑事訴訟法第158條之4之反面解釋，應有證據能力。
貳、實體部分
一、上揭幫助詐欺取財之事實，業據被告於原審及本院審理時坦
    承不諱（原審原易字卷第63頁、本院卷第62頁），並有告訴
    人周王麗華於警詢中證述在卷可憑（偵查卷第31至32頁），
    且有告訴人與詐欺集團之LINE對話紀錄截圖、中華郵政股份
    有限公司109年3月27日儲字第1090076950號函暨所附被告申
    辦之00000000000000號帳戶基本資料及歷史交易清單各1份
    在卷可稽（偵查卷第33頁、第37至41頁），被告此部分自白
    ，核與事實相符，堪信為真實。
二、被告固於本院審理中否認幫助洗錢犯行，辯護人為其辯護稱
    ：被告係為了找工作才依詐騙集團指示寄出帳戶存摺、提款
    卡、密碼等帳戶資料，其不認識詐欺集團成員，主觀上未認
    識其帳戶可能作為收受及提領特定犯罪所得所用，並無幫助
    洗錢不確定故意等語。然查：
　㈠按特定犯罪之正犯實行特定犯罪後，為掩飾、隱匿其犯罪所
    得財物之去向及所在，而令被害人將款項轉入其所持有、使
    用之他人金融帳戶，並由該特定犯罪正犯前往提領其犯罪所
    得款項得手，因已造成金流斷點，該當掩飾、隱匿之要件，
    該特定犯罪正犯自成立一般洗錢罪之正犯。如提供金融帳戶
    之行為人主觀上認識該帳戶可能作為對方收受、提領特定犯
    罪所得使用，對方提領後會產生遮斷金流以逃避國家追訴、
    處罰之效果，仍基於幫助之犯意，提供該帳戶之提款卡及密
    碼，以利洗錢之實行，應論以一般洗錢罪之幫助犯（最高法
    院108年度台上字第3101號判決可資參照）。
　㈡詐欺集團成員取得被告所提供其郵局帳戶之存摺、提款卡及
    密碼後，先對告訴人施以詐術，令其陷於錯誤後，依指示將
    款項匯入被告所提供之郵局帳戶內，再由詐欺集團成員持提
    款卡領取詐欺款項，取得詐欺之犯罪所得，此有該郵局帳戶
    歷史交易清單可憑，客觀上顯已製造金流斷點，使該詐欺集
    團得以藉此掩飾、隱匿該等詐欺犯罪所得之去向，藉此逃避
    司法追訴、處罰，於正犯應成立洗錢罪。被告已坦認幫助詐
    欺取財犯行，顯得預見所提供帳戶資料，將供詐欺成員作為
    匯入詐欺犯罪所得之用，而詐欺成員既已收受被告交付之帳
    戶提款卡及密碼，當無不用以領取詐欺款項，以製造金流斷
    點，而隱匿、掩飾犯罪所得去向之可能性，衡以被告於警詢
    中自陳為高職肄業（偵查卷第9頁），具備相當之智識程度
    ，斷無不能預見此節之理，然卻仍提供帳戶存摺、提款卡及
    密碼，使詐欺成員得用以領取款項而製造金流斷點，而隱匿
    、掩飾犯罪所得去向，其有容任幫助洗錢之不確定故意甚明
    ，自應負幫助洗錢罪責。辯護人所辯，自非可採。
三、綜上，本案事證明確，被告犯行堪以認定，應予依法論科。
四、論罪
  ㈠按刑法上之幫助犯，係對於犯罪與正犯有共同之認識，而以
    幫助之意思，對於正犯資以助力，未參與實施犯罪構成要件
    之行為者而言（最高法院88年度台上字第1270號判決意旨參
    照）。被告提供郵局帳戶之存摺、提款卡、密碼予他人使用
    ，係使詐欺集團向告訴人詐騙財物後，得以使用該帳戶為匯
    款工具，進而取得款項以隱匿、掩飾犯罪所得去向，尚非實
    施詐欺取財之構成要件行為，此外，查無證據證明被告有參
    與詐欺取財、洗錢犯行之構成要件行為，堪認被告所為，係
    參與詐欺取財構成要件以外之行為，僅對遂行詐欺取財、洗
    錢犯行資以助力，為幫助犯。故核被告所為，係犯刑法第30
    條第1項前段、第339條第1項之幫助詐欺取財罪及刑法第30
    條第1項前段、洗錢防制法第14條第1項之幫助洗錢罪。
　㈡被告以一交付郵局帳戶存摺、提款卡及密碼之幫助行為，幫
    助他人向告訴人詐欺取財，係以同一提供帳戶行為同時犯幫
    助詐欺取財罪與幫助洗錢罪，為想像競合犯，應依刑法第55
    條規定，從一重以幫助洗錢罪處斷。
　㈢起訴意旨雖漏未論及上開幫助洗錢罪，然與已起訴有罪之幫
    助詐欺取財罪間，具備想像競合之裁判上一罪關係，應為起
    訴效力所及，且經本院於審理時諭知被告所犯幫助洗錢罪之
    罪名（本院卷第57頁），已無礙被告防禦權之行使，本院自
    得併予審理。
　㈣被告係對正犯資以助力而實施犯罪構成要件以外之行為，為
    幫助犯，應依刑法第30條第2項規定，按正犯之刑減輕之。
參、撤銷改判部分
一、原審以被告之犯行罪證明確，予以論科，固非無見。惟被告
    提供郵局帳戶存摺、提款卡及密碼予他人使用，由他人將該
    帳戶用於收受及取得詐欺告訴人等款項，製造金流斷點，使
    該詐欺集團得以藉此掩飾、隱匿該等詐欺犯罪所得之去向，
    所為除成立幫助詐欺取財罪外，尚應論以幫助洗錢罪，原判
    決認被告犯行僅成立幫助詐欺取財罪，尚有未洽。檢察官以
    被告所為除成立幫助詐欺取財罪外，亦應論以幫助洗錢罪，
    提起上訴，為有理由，原判決既有上開可議之處，應由本院
    予以撤銷改判。
二、爰審酌被告前無犯罪紀錄，素行良好，此有本院被告前案紀
    錄表在卷可稽，被告任意將郵局帳戶、提款卡及密碼提供他
    人使用，紊亂社會正常交易秩序及交易安全，使不法之徒藉
    此輕易於詐騙後取得財物，藉此掩飾、隱匿詐欺犯罪所得之
    去向，令司法偵查機關難以追查詐欺犯罪人之真實身分以阻
    犯行，殊屬不該，惟被告前曾與告訴人達成調解，並依調解
    條件於110年3月、4月各給付賠償金額3,000元至告訴人指定
    之帳戶，此有臺灣桃園地方法院110年度原附民移調字第6號
    調解筆錄及被告匯款資料各1份在卷可憑（原易字卷第77至7
    8頁、本院卷第71頁），兼衡被告犯罪動機、手段、告訴人
    所受之損害，被告於警詢自陳高職肄業之智識程度（偵查卷
    第9頁）、未婚並育有幼女、現懷孕8個月且無工作之生活狀
    況（本院卷第62頁），及其犯罪後坦承幫助詐欺取財犯行之
    態度等一切情狀，量處如主文第二項所示之刑，並就罰金部
    分諭知易服勞役之折算標準。
三、被告前未曾因故意犯罪受有期徒刑以上刑之宣告，此有本院
    被告前案紀錄表可稽，其於案發時甫滿20歲，因年輕識淺、
    一時失慮致犯本罪，且被告前已與告訴人達成和解並已按期
    履行調解條件2期，其經此刑之宣告後，當知所警惕，信無
    再犯之虞，因認所宣告之刑以暫不執行為適當，依刑法第74
    條第1項第1款之規定，予以宣告緩刑3年，又為使被告能夠
    就所犯記取教訓，認所受緩刑宣告亦有附條件之必要，併依
    刑法第74條第2項第3款規定，將附表所示之調解內容作為緩
    刑條件，命被告依期履行損害賠償義務，以啟自新。
四、本案尚無證據證明被告有因提供郵局帳戶之存摺、提款卡及
    密碼予詐欺集團成員，因而獲有對價或利益，爰不予宣告沒
    收犯罪所得，併此敘明。　　　
據上論斷，應依刑事訴訟法第369條第1項前段、第364條、第299
條第1項前段，洗錢防制法第14條第1項，刑法第11條前段、第30
條、第339條第1項、第55條、第42條第3項，第74條第1項第1款
、第2項第3款、刑法施行法第1條之1第1項，判決如主文。
本案經檢察官王文咨提起公訴，檢察官古御詩提起上訴，檢察官
李叔芬到庭執行職務。
中　　華　　民　　國　　110 　年　　5 　　月　　13　　日
                  刑事第九庭    審判長法　官  潘翠雪
                                      法　官  陳信旗
                                      法　官  俞秀美
以上正本證明與原本無異。
如不服本判決，應於收受送達後20日內向本院提出上訴書狀，其
未敘述上訴之理由者並得於提起上訴後20日內向本院補提理由書
（均須按他造當事人之人數附繕本）「切勿逕送上級法院」。
                                      書記官  謝崴瀚
中　　華　　民　　國　　110 　年　　5 　　月　　13　　日

附錄：本案論罪科刑法條全文 
洗錢防制法第14條
有第二條各款所列洗錢行為者，處7年以下有期徒刑，併科新臺
幣5百萬元以下罰金。
前項之未遂犯罰之。
前二項情形，不得科以超過其特定犯罪所定最重本刑之刑。

中華民國刑法第339條
（普通詐欺罪）
意圖為自己或第三人不法之所有，以詐術使人將本人或第三人之
物交付者，處5年以下有期徒刑、拘役或科或併科50萬元以下罰
金。
以前項方法得財產上不法之利益或使第三人得之者，亦同。
前二項之未遂犯罰之。
　　　
附表
編號 給付方式 1 被告張品榛應支付告訴人周王麗華新臺幣（下同）10萬元，分34期支付，自110年3月20日起，以1月為1期，於每月20日前給付3,000元，至清償為止。